臺灣屏東地方法院刑事判決
94年度訴字第737號
公　訴　人　臺灣屏東地方法院檢察署檢察官
被　　　告　癸○○○
選任辯護人　高金印律師
上列被告因偽造文書案件, 經檢察官提起公訴（94年度偵字第33
93號）, 本院判決如下：
    主  文
癸○○○無罪。
    理  由
一、公訴意旨略以：癸○○○因積欠屏東縣枋山地區農會（下稱
    枋山農會）債務, 而遭該農會於民國93年4 月6 日, 向本院
    聲請對其存放在枋山農會冷藏倉庫內之洋蔥共10970 袋為強
    制執行（本院93年度執字第6629號）。詎癸○○○為阻止上
    開執行程序之進行, 竟基於行使偽造私文書之概括犯意, 於
    同年5 月間, 先後偽造庚○○、乙○○、壬○○、己○○、
    辛○○及丁○○等6 人之印章, 在未經庚○○等6 人之同意
    下, 以渠等名義分別製作「起訴狀」及「聲請停止執行狀」
    各1 份, 訛稱上開洋蔥係庚○○等6 人所有, 並於偽蓋庚○○等6 人之印文於上開起訴狀及聲請停止執行狀上後, 持向
    本院提起第三人異議之訴及聲請裁定停止上開執行程序, 並
    經本院以93年度聲字第170 號民事裁定命供擔保准予停止執
    行, 足生損害於庚○○等6 人及司法裁判之正確性, 因認被
    告癸○○○涉有刑法第216 條、第210 條之行使偽造私文書
    罪嫌。
二、公訴人認被告涉有上開犯嫌, 乃以證人庚○○、乙○○、壬○○、己○○、林惠（丁○○之配偶）等人於檢察官偵查時
    所為之陳述; 證人辛○○、庚○○、乙○○、壬○○於本院
    93年訴字第238 號第三人異議之訴審理時所為之陳述; 枋山
    農會聲請強制執行狀、第三人異議之訴起訴狀、聲請停止強
    制執行之聲請狀、撤回告訴狀及本院93年度聲字第170 號民
    事裁定各1 分等為主要論據。訊據被告癸○○○固坦認曾委
    託高金印律師以庚○○、乙○○、壬○○、己○○、辛○○
    等6 人名義撰寫前開「第三人異議之訴起訴狀」及「停止強
    制執行聲請狀」各1 分, 惟堅決否認有何行使偽造私文書之
    犯行, 辯稱：我委託高律師以農庚○○、乙○○、壬○○
    、己○○、辛○○及丁○○等人名義對農會提起第三人異議
    之訴及聲請停止強制執行, 都有先經過農本人同意, 這些
    洋的確都是農的, 他們的印章是我為收取農的洋所
    刻製, 並無偽造等語。
三、按犯罪事實應依證據認定之, 無證據不得認定犯罪事實, 不
    能證明被告犯罪者, 應諭知無罪之判決, 刑事訴訟法第154
    條、第301 條第1 項分別定有明文。次按事實之認定, 應憑
    證據, 如未能發現相當證據, 或證據不足以證明, 自不能以
    推測或擬制之方法, 為裁判基礎。另認定犯罪事實所憑之證
    據, 雖不以直接證據為限, 間接證據亦包括在內, 然而無論
    直接或間接證據, 其為訴訟上之證明, 須於通常一般之人不
    致有所懷疑, 而得確信其為真實之程度者, 始得據為有罪之
    認定, 倘其證明尚未達到此一程度, 而有合理之懷疑存在時
    , 即無從為有罪之認定, 且積極證據不足為不利於被告事實
    之認定時, 即應為有利於被告之認定, 更不必有何有利之證
    據, 即使被告之辯解不能成立時亦然, 最高法院對此分別著
    有30年上字第816 號、30年上字第1831號、40年台上字第86
    號、61年台上字第3099號及76年台上字第4986號判例可資參
    照。
四、經查：
    (一)被告癸○○○因積欠枋山農會債務, 故遭該農會於93年4
      月6 日對其存放在該農會冷凍倉庫內之洋共計12,000包
      聲請本院強制執行。本院民事執行處於93年4 月28日前往
      執行查封洋共計11,830包。惟於93年5 月25日, 被告即
      委託高金印律師以庚○○、乙○○、壬○○、己○○、辛○○及丁○○等6 人名義, 撰寫「第三人異議之訴起訴狀
      」及「停止強制執行聲請狀」各1 分, 陳稱前開查封之洋
      分別為上開6 人所有, 彼等有足以排除強制執行之權利
      , 並在起訴狀及聲請狀上蓋用「庚○○」、「乙○○」、
      「壬○○」、「己○○」、「廖東美」及「丁○○」等6
      人之印章後, 於同日依強制執行法第15條及第18條第2 項
      規定向本院民事執行處遞狀, 而對枋山農會提起第三人異
      議之訴（93年訴字第238 號）並聲請法院裁定停止強制執
      行。此等事實除為檢察官及被告雙方當事人所不爭執外,
      並經本院調取民事執行處93年度執字第6629號清償債務案
      卷、民事庭93年訴字第238 號第三人異議之訴案卷及93年
      度聲字第170 號停止執行等案卷查閱屬實（已自該等卷宗
      內影印聲請強制執行聲請狀、查封筆錄、第三人異議之訴
      起訴及停止強制執行聲請狀等書證附卷供參, 本院卷187
      頁至203頁）。
    (二)公訴人雖以證人庚○○、乙○○、壬○○、己○○、林惠
      （丁○○之配偶）等人於檢察官偵查時所為陳述（93年他
      字第421 號卷第55頁到第58頁）及證人辛○○、庚○○、
      乙○○、壬○○等人於本院民事庭93年訴字第238 號第三
      人異議之訴審理時所為陳述（93年訴字第238 號卷第54頁
      至第73頁）, 認定扣案洋並非該等農所有及庚○○、
      乙○○、壬○○、己○○、辛○○等6 人並未授權被告對
      枋山農會提起第三人異議之訴及聲請本院停止強制執行。
      惟:
      本件「第三人異議之訴」及「停止強制執行聲請」提出
        前, 被告即曾於93年5 月3 日, 委託高金印律師以被告
        癸○○○本人及農庚○○、乙○○、壬○○、己○○
        、丁○○、廖東美、丙○○等7 人名義撰寫「聲明異議
        狀」, 陳稱前開被查封之洋分別為上揭7 名農所有
        , 被告僅提供其承租之倉庫供彼等擺放洋, 非洋之
        所有人, 前開查封行為顯有不當, 而依強制執行法第12
        條第1 項規定向本院遞狀聲明異議（按此部分事實不在
        起訴事實範圍內）。其中非但「庚○○」、「廖東美」
        、「己○○」、「丁○○」等4 人之印文, 與嗣後被告
        提出之「第三人異議之訴起訴狀」及「停止執行聲請狀
        」上之印文相同（其中「壬○○」及「乙○○」之印文
        則尚有差異; 丙○○於提起第三人異議之訴及聲請停止
        執行時未再具名）。且本院民事執行處法官於接獲該紙
        聲明異議狀後, 於93年5 月20日開庭, 傳喚聲請人到庭
        , 調查彼等聲明異議之事項時, 庚○○、乙○○、壬○○、丁○○、廖東美及丙○○等6 人均出庭表示: 「對
        查封標的物我們有部分所有權, 是農會誤封。」（本院
        93 年 執字第6629號卷第61頁筆錄參照）, 與以彼等名
        義提出之「第三人異議之訴起訴狀」及「停止強制執行
        聲請狀」上所記載之理由又屬相同。而當日（93年5 月
        20日）開庭時, 庚○○、乙○○、壬○○、林惠（丁○○之配偶）及廖東美等人均曾經法官提示而目睹該紙聲
        明異議狀, 惟於開庭期間竟無一人向法院表示該紙聲明
        異議狀係他人冒名提出, 亦無人追究其上印文係何人偽
        造等情, 復據證人子○○（即參與該次庭訊之書記官）
        及證人戊○○（即參與該次庭訊之債權人代理人）於本
        院審理中結證屬實（本院卷第177 頁、第179 頁、第
        180 頁）。由此等證人觀看聲明異議狀後之反應及對法
        官詢問所為答覆, 並參酌被告於審理中提出之名單1 紙
        （附於本院卷第29頁）及證人庚○○、辛○○、乙○○
        、壬○○、己○○及丁○○等6 人於本院審理中證稱彼
        等於該紙名單上蓋印之目的, 係為與枋山農會「調解」
        或「陳情」等語（本院卷第80頁至第90頁筆錄參照）可
        知, 彼等農顯然曾與被告達成合意, 企圖共同阻止本
        院拍賣查封之洋, 並授權被告刻製彼等印章加以使用
        。
      上開農與被告之共同目的既在阻止本院拍賣查封之洋
        , 而一般人對於民事強制執行之相關法律規定又不甚
        明瞭, 是以應可推論證人庚○○、乙○○、壬○○、丁○○、廖東美及己○○等6 人自始即有授權被告癸○○○以彼等名義阻止洋拍賣之意, 至於被告所採取之法
        律手段為何？是否提起「聲明異議」、「第三人異議之
        訴」或「聲請法院停止執行」？則非所問。故被告以彼
        等名義提起第三人異議之訴及聲請停止強制執行之行為
        , 應均在該等農之概括授權範圍內。證人於偵查及本
        院審理中翻稱彼等無意對農會提起第三人異議之訴及從
        未授權被告以彼等名義具狀起訴或聲請停止執行程序云
        云, 應與事實不符, 不可遽信。
      此外, 證人戊○○曾於本院民事庭93年度訴字第238 號
        第三人異議之訴審理中陳述, 並於本院審理中結證稱:
        「因為先前在執行處, 曾經由承辦法官為他們進行調解
        ,.... 法官曉諭原告等人稱如果這些洋果真是原告等
        所有, 依法可以向本院提起第三人異議之訴, 並聲請停
        止執行。當時除丙○○外, 其他人等即原告等因為怕如
        果所言與丙○○相同, 會要不到尾款, 因此態度都很曖
        昧, 並沒有具體表示。」（93年訴字第238 號卷第70頁
        , 本院卷第179 頁）。證人高金印律師於本院審理中亦
        曾就「被告告訴我丙○○是農會的代表, 不願意與農會
        打官司, 所以他不要提起第三人異議之訴, 所以我才沒
        有把他列為（第三人異議之訴的）原告」一情證述明確
        （本院卷179 頁背面）。參以證人丙○○所稱: 其於93
        年5 月20日民事執行處開庭調查時, 「我有告訴被告的
        先生（我不要告農會）。」（本院卷第179 頁）, 及卷
        附「聲明異議狀」、「第三人異議之訴起訴狀」及「停
        止強制執行聲請狀」三分狀紙內容, 丙○○之姓名僅出
        現在「聲明異議狀」中, 其後之「第三人異議之訴起訴
        狀」及「停止強制執行聲請狀」則不復見其具名, 並刪
        減其售予被告之洋包數等情可知, 被告確有將已明示
        不願對枋山農會提起第三人異議之訴之丙○○自原告名
        單中剔除。至於其他未表示反對提起訴訟者, 被告則承
        前述意圖阻止查封洋遭拍賣之合意, 繼續以彼等名義
        提起第三人異議之訴併聲請停止強制執行。因此, 被告
        就其以庚○○等6 人名義提起第三人異議之訴併聲請停
        止強制執行之行為, 亦應無冒用庚○○等6 人名義偽造
        私文書及行使偽造偽造私文書之犯意。
五、被告雖仍辯稱本院民事執行處查封之洋均係農庚○○等
    6 人所有云云, 惟已經證人庚○○、乙○○、壬○○、辛○○等人於本院審理中否認（本院卷第80頁至第90頁筆錄參照
    ）, 且枋山農會對庫存洋, 乃係依洋大小等級分別儲存
    在不同區塊, 而非依農之姓名分開堆置, 且僅被告有權處
    分庫存之洋等情, 均經證人即枋山農會供銷部主任甲○○
    於本院審理中結證屬實（本院卷第105 頁）, 由此足徵該等
    洋應已為被告買斷, 而非受農之託所寄放, 被告此部分
    辯解顯有不實, 且其與農共同以不實之理由, 意圖使本院
    民事執行處誤信而撤銷洋之查封, 道德上亦應受非難。然
    被告以農名義所提起之「第三人異議之訴」及「聲請停止
    強制執行」既係事先經過農概括授權, 而又無其他積極證
    據足以證明被告有冒名偽造私文書或行使偽造私文書之犯意
    , 自不得因被告此部分辯解不成立, 而遽論被告罪刑。
六、依上說明, 公訴人所舉之證據尚不足以證明被告確有行使偽
    造私文書之犯行。此外, 又查無其他積極之證據, 足認被告
    確有公訴人所指之犯行, 不能證明被告犯罪, 揆諸前開法律
    規定及判例意旨, 依法應諭知無罪之判決。
據上論斷, 應依刑事訴訟法第301 條第1 項, 判決如主文。
中　　華　　民　　國　　96　　年　　2 　　月　　14　　日
                刑事第四庭    審判長　法　官　莊鎮遠
                　　　　　　　　　　　法　官　劉敏芳
                                      法  官  王以齊
以上正本證明與原本無異。
如不服本判決應於收受本判決送達後十日內向本院提出上訴書狀
，其未敘述上訴理由者，並得於提起上訴後十日內向本院補提理
由書狀（均須按他造當事人之人數附繕本）「切勿逕送上級法院
」
中　　華　　民　　國　　96　　年　　2 　　月　　14　　日
                                      書記官  盧姝伶
